【裁判字號】    97,裁,3399
【裁判日期】    970630
【裁判案由】    土地徵收補償
【裁判全文】
最  高  行  政  法  院  裁  定
                                      97年度裁字第3399號
上  訴  人  甲○○
訴訟代理人  康勝男  律師
被 上訴 人  交通部公路總局
代  表  人  乙○○
上列當事人間土地徵收補償事件，上訴人對於中華民國95年7月
17日臺北高等行政法院94年度再字第78號判決，提起上訴，本院
裁定如下：
    主  文
上訴駁回。
上訴審訴訟費用由上訴人負擔。
    理  由
一、按對於高等行政法院判決之上訴，非以其違背法令為理由，
    不得為之，行政訴訟法第242條定有明文。依同法第243條第
    1項規定，判決不適用法規或適用不當者，為違背法令；而
    判決有同條第2項所列各款情形之一者，為當然違背法令。
    是當事人對於高等行政法院判決上訴，如依行政訴訟法第24
    3條第1項規定，以高等行政法院判決有不適用法規或適用不
    當為理由時，其上訴狀或理由書應有具體之指摘，並揭示該
    法規之條項或其內容；若係成文法以外之法則，應揭示該法
    則之旨趣；如以行政訴訟法第243條第2項所列各款情形為理
    由時，其上訴狀或理由書，應揭示合於該條項各款之事實。
    上訴狀或理由書如未依此項方法表明，或其所表明者與上開
    法條規定不合時，即難認為已對高等行政法院判決之違背法
    令有具體之指摘，其上訴自難認為合法。
二、本件上訴人對於高等行政法院判決上訴，主張：上訴人所有
    坐落桃園縣桃園市○○○段513地號土地（下稱系爭土地）
    原為農地，於51年間經前臺灣省住宅及都市發展局闢為臺4
    線公路作道路使用，至65年1月間始逕為地目變更為「道」
    ，於未經闢建道路之前，並無所謂公共地役之存在。與上訴
    人所有系爭土地週遭之土地均於闢建道路當時辦理徵收，未
    辦理徵收之鄰近第三人所有土地，亦陸續分別經臺灣省住都
    處、桃園市公所、前臺灣省政府交通處公路局完成徵收，此
    有各該土地登記謄本可按，抑且系爭土地經闢建為道路使用
    ，並非道路旁之未拓建道路之公共設施保留地，與上開訴外
    人所有土地並無任何懸殊，被上訴人未擬徵收，與司法院釋
    字第400號解釋意旨所載「若在某一道路範圍內之私有土地
    辦理徵收，僅因既成道路有公用地役關係而以命令規定繼續
    使用，毋庸同時徵收補償，顯與平等原則有違」之意旨相符
    ，乃本院92年度判字第1766號確定判決（下稱原確定判決）
    ，置各該土地登記簿謄本於不顧，竟以系爭土地鄰近之第三
    人所有坐落桃園縣桃園市○路段1771、1771之18，係桃園縣
    桃園市公所69年間辦理徵收及省道臺4線經八德大湳都市計
    畫第2期第3年公共設施保留地，與系爭土地不同，自與平等
    原則無違，據為判決之基礎。從而，原確定判決即有行政訴
    訟法第273第1項第14款之就足以影響於判決之重要證物漏未
    斟酌之情事，原審不察，竟以土地登記簿謄本所載登記事項
    ，無非為權利之歸屬等事項，難為有利於上訴人之判斷，而
    影響原確定判決，駁回上訴人再審之訴，即有違誤云云。
三、查上訴人於90年4月13日向前臺灣省交通處公路局接養（現
    改制為被上訴人）申請徵收系爭土地，經該局函轉所轄第一
    區養護工程處辦理，該處乃作成90年4月24日（90）一工用
    字第9007959號函否准上訴人所請，上訴人不服，循序提起
    行政訴訟，經原審法院以90年度訴字第5986號判駁回，上訴
    人仍不服，提起上訴，復經原確定判決駁回其上訴，上訴人
    猶未甘服，對原確定判決提起再審之訴。本院就上訴人本於
    行政訴訟法第273條第1項第1款、第2款事由部分，以94年度
    判字1406號判決駁回上訴人再審之訴；就上訴人本於行政訴
    訟法第273條第1項第14款所定事由部分，以94年度裁字第18
    48號裁定移送原審法院審理。經原審法院判決上訴人敗訴，
    上訴人不服，提起本件上訴。經查，原審就上訴人並無請求
    徵收系爭土地並予補償之權利，故上訴人主張為重要證物之
    土地登記簿謄本縱予斟酌，亦難為有利於上訴人之判斷而影
    響於原確定判決，因認上訴人之再審之訴，顯無再審理由等
    情，業於判決理由內詳為論述。核其上訴理由，並未具體表
    明原判決有何合於不適用法規、適用法規不當、或行政訴訟
    法第243條第2項所列各款之情形，難認對該判決之如何違背
    法令已有具體之指摘。依首開規定及說明，應認其上訴為不
    合法。
四、據上論結，本件上訴為不合法。依行政訴訟法第249條第1項
    前段、第104條、民事訴訟法第95條、第78條，裁定如主文
    。
中    華    民    國    97    年    6     月    30    日
                    最高行政法院第六庭
                        審判長法官  吳  明  鴻
                              法官  姜  仁  脩
                              法官  林  茂  權
                              法官  侯  東  昇
                              法官  林  樹  埔
以  上  正  本  證  明  與  原  本  無  異
中    華    民    國    97    年    7     月    1     日
                              書記官  郭  育  玎


司法院資訊處製作；財團法人民間司法改革基金會備份。
